臺灣高雄地方法院刑事判決　　　　　　　 96年度易字第504號
　　公　訴　人　臺灣高雄地方法院檢察署檢察官
　　被　　　告　甲○○
　　　　　　　　　 　　（另案現於臺灣高雄第二監獄執行中
上列被告因毒品危害防制條例案件，經檢察官提起公訴（95年度
毒偵緝字第579 、580 號），及檢察官移送併辦（95年度毒偵字
第9513號），被告經訊問後為有罪之陳述，本院合議庭裁定由受
命法官獨任進行簡式審判程序，並判決如下：
    主  文
甲○○施用第二級毒品，處有期徒刑捌月，扣案如附表一編號2
至5 所示之物，沒收銷燬之，扣案如附表二所示之物沒收；又持
有第一級毒品，處有期徒刑陸月。扣案如附表一編號1 所示之物
，沒收銷燬之，扣案如附表二所示之物沒收。應執行有期徒刑壹
年，扣案如附表一所示之物，沒收銷燬之，扣案如附表二所示之
物沒收。
    事實及理由
一、本件被告甲○○所犯係死刑、無期徒刑、最輕本刑為3 年以
    上有期徒刑以外之罪，其於準備程序中就被訴事實為有罪之
    陳述，經審判長告知簡式審判程序之旨，並聽取公訴人及被
    告之意見後，本院合議庭認宜進行簡式審判程序，依刑事訴
    訟法第273 條之1 第1 項規定，合議裁定由受命法官獨任進
    行簡式審判程序，合先敘明。
二、甲○○於民國94年間因施用毒品案件，經本院94年度毒聲字
    第1238號裁定送觀察勒戒，甫於94年8 月30日因無繼續施用
    傾向出所。詎仍未戒除毒癮甲基安非他命為毒品危害防制條
    例第2 條第2 項第2 款明定之第二級毒品，不得施用或持有
    ，復基於施用第二級毒品之單一犯意，分別於：（一）95年
    8 月4 日15時許，在高雄市○○區○○里○○街2 號住處，
    以將甲基安非他命置入玻璃球內，以火燒烤方式，施用二級
    毒品海洛因1 次。嗣於同日16時許，經警在上開住處查獲，
    且經甲○○同意採尿送驗始知上情，並扣得附表一編號2 至
    5 、附表二所示之物；（二）95年11月22日下午某時，在高
    雄市○○區○○街68號3 樓住處，以上開方式，施用甲基安
    非他命1 次。嗣於同日14時20分許，經警在高雄市○○區○
    ○街68號3 樓住處查獲，且經甲○○同意採尿送驗始知上情
    。另甲○○明知海洛因為毒品危害防制條例第2 條第2 項第
    1 款明定之第一級毒品，不得持有，復基於持有第一級毒品
    之犯意，於95年8 月4 日16時許，因警在高雄市○○區○○
    里○○街2 號住處逮捕時，發現甲○○持有附表一編號1 所
    示之物，且經扣案。案經高雄市政府警察局左營分局報告臺
    灣高雄地方法院檢察署檢察官偵查起訴暨移送併辦。
三、本件證據部分除補充：「被告於本院準備程序及審判程序中
    之陳述」、「高雄醫學大學附設中和紀念醫院檢驗報告9 紙
    」，餘均引用檢察官起訴書及併案意旨書所載（如附件）。
    訊據被告對上揭事實坦承不諱，且其為警查獲時所採取之尿
    液，分別經送請台灣檢驗科技股份有限公司、高雄市立凱旋
    醫院檢驗結果，均呈甲基安非他命陽性反應，此有該公司95
    年8 月18日、該醫院95年12月11日濫用藥物尿液檢驗報告、
    姓名對照表附卷可查（見95年度毒偵字第6319號卷第14、15
    頁、95年度毒偵緝字第579 號卷第32-3、32-4頁）。另扣案
    如附表一編號1 所示之物，經送請法務部調查局鑑定，確係
    海洛因無訛（詳見附表一編號1 所示檢驗結果、出處）。扣
    案如附表一編號2 至5 所示之物，經送請高雄醫學大學附設
    中和紀念醫院檢驗，確屬甲基安非他命無訛（詳見附表一編
    號2 至5 所示檢驗結果、出處），足認被告之自白與事實相
    符，本件事證明確，被告施用第二級毒品甲基安非他命、持
    有第一級毒品海洛因之事實，堪以認定。被告曾因施用毒品
    案件，經本院94年度毒聲字第1238號裁定送觀察勒戒，甫於
    94年8 月30日因無繼續施用傾向出所等情，有臺灣高等法院
    被告前案紀錄表1 份在卷足參，其於觀察勒戒執行完畢釋放
    後，5 年內再犯本件施用毒品罪行，核符毒品危害防制條例
    第23條第2 項規定，依法應予論科。
四、查刑法已於94年2 月2 日修正公布，刪除刑法第56條關於連
    續犯之規定，且自95年7 月1 日起施行。（一）按刪除連續
    犯規定之修正理由已有「至連續犯之規定廢除後，對於部分
    習慣犯，例如竊盜、吸毒等犯罪，是否會因適用數罪併罰而
    使刑罰過重產生不合理之現象一節，在實務運用上應可參考
    德、日等國之經驗，委由學界及實務以補充解釋之方式，發
    展接續犯之概念，對於合乎接續犯或包括的一罪之情形，認
    為構成單一之犯罪，以限縮數罪併罰之範圍，用以解決上述
    問題」之說明。（二）且按刑事法若干犯罪行為態樣，本質
    上原具有反覆、延續實行之特徵，立法時既予特別歸類，定
    為犯罪構成要件之行為要素，則行為人基於概括之犯意，在
    密切接近之一定時、地持續實行之複次行為，倘依社會通念
    ，於客觀上認為符合一個反覆、延續性之行為觀念者，於刑
    法評價上，即應僅成立一罪。學理上所稱「集合犯」之職業
    性、營業性或收集性等具有重複特質之犯罪均屬之，例如經
    營、從事業務、收集、販賣、製造、散布等行為概念者是，
    亦有最高法院95年度台上字第1079號判決意旨可資參照。（
    三）而毒品因有高度之成癮性及濫用性，施用毒品之行為本
    身，顯然具有反覆性及延續性之特徵，如將「持續多次施用
    毒品行為」評價為數罪，恐與刑罰過度評價禁止原則相悖，
    並有違憲法所揭櫫之比例原則。基此，本院認被告持續多次
    施用第一級毒品海洛因行為應僅成立「集合犯」之實質一罪
    ，且施用毒品既屬集合犯之習慣犯的性質，不論於刑法修正
    前、後均是如此，縱被告於刑法修正前、後各有多次施用毒
    品行為，本院仍僅論以一罪（均屬集合犯之實質一罪），以
    求理論之一貫，而不採「二段併罰說」（按：將於刑法修正
    前所為數次施用毒品行為論以連續犯；另將於刑法修正後所
    為施用毒品行為，論以集合犯，再將此二段施用毒品行為，
    予以數罪併罰，此說就同為多次施用毒品行為，於刑法修正
    前、後竟異其理論適用，不無矛盾，且依此說之結論，論以
    連續犯加重其刑後，再予數罪併罰，亦顯然不利於被告）。
    （四）本案被告施用第二級毒品之行為時間係95年8月4日、
    95年11月22日，乃在刑法前開修正施行後，是本案自應全部
    適用修正後刑法，無庸再為新舊法之比較，公訴人就被告於
    95年11月22日施用第二級毒品部分之犯行，雖未起訴，然與
    本件起訴部分因具有集合犯之一罪關係，本院仍應併行審理
    ，附此敘明。
五、核被告甲○○所為，係犯毒品危害防制條例第10條第2 項之
    施用第二級毒品罪及同法第11條第1 項之持有第一級毒品罪
    。被告為供施用而持有第二級毒品甲基安非他命，其於施用
    前後持有甲基安非他命之低度行為，應為施用之高度行為所
    吸收，不另論罪。被告施用第二級毒品、持有第一級毒品之
    犯行，犯意各別，行為互殊，應分論併罰之。爰審酌被告前
    因施用毒品之犯行，經歷觀察勒戒，仍無法戒除施用毒品之
    惡習，猶再度施用毒品，無視於毒品對於自身健康之嚴重傷
    害及國家對於杜絕毒品犯罪之禁令，惟因施用毒品本身係屬
    自戕行為，對於社會所產生之潛在危害性尚屬輕微；另非法
    持有第一級毒品海洛因，行為實有不當，惟念其持有之海洛
    因數量不多，且被告犯罪後業經坦承施用犯行、持有犯行，
    犯後態度尚可等一切情狀，量處如主文所示之刑，以示懲儆
    。
六、扣案如附表一編號1所示之物，經送驗確屬海洛因無訛，前
    已敘明（詳見附表），扣案如附表一編號2 所示之物，經送
    驗確屬甲基安非他命無訛，前已敘明（詳見附表），扣案如
    附表一編號3 至5 所示之物，經送驗均呈甲基安非他命陽性
    反應，上開物品已難與甲基安非他命析離，自應視為甲基安
    非他命之一部，爰均依毒品危害防制條例第18條第1 項前段
    規定宣告沒收銷燬之。至於該海洛因、甲基安非他命因送驗
    耗損部分，業經滅失，爰不為沒收銷燬之諭知。另附表二所
    示之物，為被告所有，供犯罪所用之物，業經被告供明在卷
    （見本院96年5 月3 日準備程序筆錄第2 頁），爰依刑法第
    38條第1 項第2 款之規定，宣告沒收之。
據上論斷，應依刑事訴訟法第273 條之1 第1 項、第299 條第1
項前段、第310 條之2 、第454 條第2 項，毒品危害防制條例第
10條第2 項、第11條第1 項、第18條第1 項前段，刑法第11條、
第51條第5 款、第38條第1 項第2 款，判決如主文。
本案經檢察官乙○○到庭執行職務。
中　　華　　民　　國　　96　　年　　 5　　月　　17　　日
                  刑事第二庭  法　官  何佩陵
以上正本證明與原本無異。
如不服本判決，應於判決送達後10日內，向本院提出上訴狀。
中　　華　　民　　國　　96　　年　　 5　　月　　17　　日
                              書記官  張家瑜
附錄本案所犯法條：
毒品危害防制條例第10條
施用第一級毒品者，處 6 月以上 5 年以下有期徒刑。
施用第二級毒品者，處 3 年以下有期徒刑。
毒品危害防制條例第11條
持有第一級毒品者，處3 年以下有期徒刑、拘役或新臺幣5 萬元
以下罰金。
附表一：
┌──┬──────┬─────┬────────┬──────┐
│編號│    名稱    │   數量   │    檢驗結果    │    出處    │
├──┼──────┼─────┼────────┼──────┤
│１  │海洛因      │33包      │均含第一級第6項 │95毒偵6319，│
│    │            │          │毒品海洛因成分。│p22         │
│    │            │          │合計淨重4.13公克│            │
│    │            │          │(空包裝總重5.47 │            │
│    │            │          │公克)           │            │
├──┼──────┼─────┼────────┼──────┤
│２  │甲基安非他命│4包       │呈甲基安非他命陽│院卷，p18-21│
│    │            │          │性反應。        │            │
│    │            │          │(驗前淨重分別為 │            │
│    │            │          │:3.29公克、0.861│            │
│    │            │          │公克、0.353 公克│            │
│    │            │          │、3.266 公克；驗│            │
│    │            │          │後淨重分別為3.28│            │
│    │            │          │8公克、0.859公克│            │
│    │            │          │、0.351公克、3.2│            │
│    │            │          │64公克)         │            │
├──┼──────┼─────┼────────┼──────┤
│３  │玻璃球      │1個       │呈甲基安非他命陽│院卷，p22   │
│    │            │          │性反應。        │            │
├──┼──────┼─────┼────────┼──────┤
│４  │電子磅秤    │1個       │呈甲基安非他命陽│院卷，p23   │
│    │            │          │性反應。        │            │
├──┼──────┼─────┼────────┼──────┤
│５  │吸食器      │2組       │呈甲基安非他命陽│院卷，p24-25│
└──┴──────┴─────┴────────┴──────┘
 附表二：
┌──┬──────┬─────┬────────┬──────┐
│編號│    名稱    │   數量   │    檢驗結果    │    出處    │
├──┼──────┼─────┼────────┼──────┤
│１  │空夾鏈袋    │1包       │甲基安非他命、海│院卷，p26   │
│    │            │          │洛因均呈陰性反應│            │
│    │            │          │。              │            │
└──┴──────┴─────┴────────┴──────┘
